【裁判字號】    97,交聲,199
【裁判日期】    970731
【裁判案由】    違反道路交通管理處罰條例聲明異議
【裁判全文】
臺灣花蓮地方法院交通事件裁定       97年度交聲字第199號
原處分機關 交通部公路總局台北區監理所花蓮監理站
異  議  人 甲○○
即受處分人
上列異議人即受處分人因違反道路交通管理處罰條例案件，對於
交通部公路總局台北區監理所花蓮監理站花監違字第裁44-P0000
0000號所為之處分，聲明異議，本院裁定如下：
    主  文
原處分關於吊扣職業聯結車駕照十二個月部分撤銷。
上開撤銷部分，甲○○吊扣小型車普通駕駛執照十二個月。
    理  由
一、原處分意旨略以：異議人即受處分人（以下簡稱異議人）甲
    ○○於民國97年6月14日10時38分，駕駛車號A8-6820號自小
    客車，行經花蓮縣台九線南下185.5 公里處，經警盤查並施
    以酒精測試結果，其酒精測試值達0.45ＭＧ／Ｌ，為警以異
    議人違反道路交通管理處罰條例第35條第1項第1款之規定為
    由予以舉發，並經原處分機關以異議人有前揭違規行為，乃
    依道路交通管理處罰條例第35條第1項第1款之規定，於97年
    7月3日裁處罰鍰新台幣參萬肆仟伍佰元，吊扣職業聯結車駕
    駛執照12個月，並施以道安講習。
二、異議意旨略以：異議人對於前開因酒後駕車而經原處分機關
    處以罰鍰部分並不爭執，但對於吊扣駕照部分，因當時考照
    係由小客車、大貨車、聯結車一級一級考上去的，本件異議
    人違規時係駕駛自用小客車，酒駕被取締自可吊扣自用小客
    車駕照而不是聯結車駕照，異議人因持有職業聯結車駕照而
    得以扶養家人，如吊扣職業聯結車駕照，則無法工作，影響
    家庭生計，爰請求改吊扣小型車駕照，為此提出本件聲明異
    議等語。
三、按交通法庭認為聲明異議有理由或聲明異議雖無理由而原處
    分不當或違法者，應以裁定將原處分經聲明異議部分撤銷，
    並自為裁定，道路交通案件處理辦法第20條定有明文。又汽
    車駕駛人飲用酒類或其他類似物後，其吐氣所含酒精濃度超
    過每公升0.25 毫克者，不得駕車，道路交通安全規則第114
    條第2 款定有明文。又汽車駕駛人，駕駛汽車經測試檢定酒
    精濃度超過規定標準者，處新臺幣15,000元以上60,000元以
    下罰鍰，並當場移置保管其車輛及吊扣其駕駛執照1 年，復
    應接受道路交通安全講習，道路交通管理處罰條例第35條第
    1 項第1款、第24條第1項第2款亦分別定有明文。
四、次按94年12月14日修正前之道路交通管理處罰條例第68條規
    定：「汽車駕駛人，因違反本條例及道路交通安全規則之規
    定，受吊扣或吊銷駕駛執照處分時，吊扣或吊銷其持有各級
    車類之駕駛執照。」係指違規人持有之各級車類駕駛執照均
    應予吊扣或吊銷，然道路交通管理處罰條例第68條業於94年
    12月14日經修正公布並於95年3月1日施行，修正施行後之條
    文業已刪除「吊扣或」等字，即已將受吊扣駕駛執照之處分
    係吊扣其持有之各級車類駕駛執照部分之規定廢除，依現行
    條文之解釋，即係受吊銷駕照處分者，仍維持吊銷其持有之
    各級車類駕駛執照，至於受吊扣駕照處分者，則僅限於吊扣
    其違法或違規當時所駕駛車輛之駕駛執照，不得同時一併吊
    扣其持有之其他各級車類駕駛執照（臺灣高等法院臺中分院
    96年度交抗字第136號、第648號裁定意旨參照）。此一條文
    修正之立法說明略以：「原條文將違法或違規駕駛人所持有
    各級車類之駕駛執照一併吊扣或吊銷，失之過酷，影響人民
    工作及生活甚鉅，爰修正之」等語，其立法意旨在於最高級
    車類之駕駛執照係受處分人賴以維生之工具，而受處分人駕
    駛較低級車類之車輛違規受罰，卻一併吊扣其最高級車類駕
    駛執照，對受處分人之工作權及生存權造成極大之損害，有
    違比例原則，故予修法。至上開道路交通安全規則對於汽車
    駕駛執照之管理，採取一照原則，固然導致駕駛人違規酒駕
    時，有執行吊扣駕駛執照上之困難，然此關於駕駛執照管理
    所衍生之問題，宜由執法機關設法解決，尚不得因執行困難
    或法規漏洞，即置立法修正通過之條文不予遵守適用，遽擴
    張解釋認應吊扣受處分人持有各級車類之駕駛執照，併予敘
    明。
五、經查：
  1.異議人有上開交通違規行為等情，為異議人所不爭執，並有
    花蓮縣政府警察局舉發違反道路交通管理事件通知單、交通
    部公路總局台此區監理所花監違裁字第44-P00000000號違反
    道路交通管理事件裁決書在卷可證。因異議人酒後吐氣所含
    酒精濃度已超過每公升0.25毫克之標準，是異議人違反道路
    交通管理處罰條例第35條第1項第1款規定之事實，應堪認定
    。
  2.本件異議人之違規行為係發生於97年6 月14日，關於裁處吊
    扣駕照部分，依前述修正後道路交通管理處罰條例第68條之
    規定，既將「吊扣」等字刪除，依上開說明，駕駛人受吊扣
    駕駛執照處分時，自不得再吊扣受處分人所持有各級車類之
    駕駛執照，僅能吊扣其違法或違規當時所駕駛車輛之駕駛執
    照，故原處分機關於作成吊扣駕駛執照處分時，應就行為人
    所應吊扣之駕駛執照種類予以限定，始符合依法行政原則。
    查異議人本件違規行為時，係駕駛自用小客車，此有花蓮縣
    警察局花警交字第P00000000 號舉發違反道路交通管理事件
    通知單在卷可憑，揆諸前開說明，其依法所受之處分應為限
    制其駕駛自小客車之權利，即吊扣其小型車駕駛執照，原處
    分機關未審酌及此，即難認為允當，本件異議為有理由。
  3.至於我國採一人一照原則，導致聯結車駕駛人違規酒駕時，
    受有無從吊扣其普通自小客車駕照之利益，然此關於駕駛執
    照管理所衍生之執行困難或法規漏洞，宜由修法，或參考行
    政上切結、電腦控管（例如在電腦資料庫中輸入，該員僅得
    駕駛職業聯結車，然不得駕駛自小客貨車，於查獲其駕駛自
    小客貨車時，以無照駕駛之規定處罰）或收回駕駛執照後在
    其上註記以供警員查核等方式處理，在修法前不得僅因執行
    困難即將此不利益歸諸受處分人承擔或逕為不罰之處分。
六、綜上，原處分機關未審酌新修正法律之規定，逕對異議人裁
    處吊扣職業聯結車駕駛執照12個月之處分，於法不合，異議
    人此部分異議為有理由，爰裁定如主文所示。至於原處分裁
    處異議人罰鍰及施以道路交通安全講習部分，於法並無不當
    ，異議人對此亦無爭執，有異議狀1 份在卷可按，參酌前述
    道路交通案件處理辦法第20條規定，本院即無由就上開罰鍰
    或道路交通安全講習部分併予審酌，附此敘明。
中    華    民    國    97    年    7     月    31    日
                  交通法庭      法  官  林碧玲
上列正本證明與原本無異。
如對本裁定不服，應於送達後5日內，向本院提出抗告狀（應抄
附繕本）。
中    華    民    國    97    年    7     月    31    日
                                書記官


司法院資訊處製作；財團法人民間司法改革基金會備份。
